臺灣高等法院刑事判決　　　　　　　　　　　　　　九十三年度上訴字第九０八號
　　上　訴　人　臺灣桃園地方法院檢察署檢察官
　　被　　　告　乙○○
　　指定辯護人　本院公設辯護人　甲○○
右上訴人因被告違反毒品危害防制條例案件，不服臺灣桃園地方法院九十二年度訴字
第一○一號，中華民國九十三年二月四日第一審判決（起訴案號：台灣桃園地方法院
檢察署九十一年度偵字第一二七九○號），提起上訴，本院判決如左：
    主  文
原判決撤銷。
乙○○意圖販賣而持有第一級毒品，累犯，處有期徒刑拾年貳月。
扣案之第一級毒品海洛因五包（驗餘淨重參拾肆點壹參公克）、第二級毒品安非他命
五包（驗餘淨重捌拾點貳玖零柒公克）均沒收銷燬，包裹海洛因之外包裝（重貳點肆
壹公克）、塑膠分裝袋壹佰零伍個、電子秤壹臺均沒收。
    事  實
一、乙○○有恐嚇、竊盜、妨害風化、煙毒等前科，又因贓物案件，經本院判處有期
    徒刑六月確定，於民國九十年八月二十一日執行完畢，詎仍不知悔改，竟基於施
    用第一級毒品海洛因及第二級毒品安非他命之犯意，於九十一年七月間某日，向
    姓名、年籍不詳、綽號「小通」之成年男子，以每三公克安非他命約新台幣（下
    同）五千元，每三．七五公克海洛因約一萬元之價格，購入安非他命毛重約八十
    六．六公克，海洛因毛重約三十八．五公克，供己施用。嗣萌生販賣之意圖，於
    九十一年七月四日二十時許，攜帶置有前開毒品、電子秤一個、塑膠袋一百零五
    個、削尖吸管三支之手提袋（下稱小提袋），及置有監視器之手提袋（下稱大提
    袋）共二只，赴桃園縣楊梅鎮○○路二六三號「遠東旅社」等候買主時，適桃園
    縣政府警察局楊梅分局草湳派出所員警，於「遠東旅社」內，執行搜索案外人羅
    國東之任務，因警員黃錦察覺被告行止有異，而上前盤查，被告見狀即朝附近市
    場逃逸，並將所攜之二只提袋丟棄在市場內之攤位下，旋為警員黃錦追跑至市場
    外，當場逮獲，並在市場內尋獲遭丟棄之提袋二只，經警攜回派出所，方檢視前
    開物品，並於小提袋內找出寫有乙○○姓名之「臺灣桃園女子監獄受刑人保管款
    收款收據」一紙而查獲，並扣有粉末五包，安非他命五袋及塑膠分裝袋一○五個
    、電子秤一臺等物。
二、案經桃園縣警察局楊梅分局報告臺灣桃園地方法院檢察署檢察官偵查起訴。
    理  由
一、被告乙○○經傳未到庭，據其前於警詢、偵查及原審中之供述，堅決否認小提袋
    內之物品為其所有，辯稱：當天原要住宿遠東旅社，因曾吸食安非他命及海洛因
    ，碰到警察會怕，才拔腿就跑，手上只拿內裝監視器的大包包，小包包不是我的
    ，載有姓名之收據係從我身上拿出來的云云。
二、經查：
  (一)本件查獲之物品經送鑑驗結果，白色粉末五包均含第一級毒品海洛因成分，合計
    驗餘淨重三六．五四公克（包裝重二．四一公克），純度三五．三一％，純質淨
    重十二．九公克，另五小袋不明物品則均含有甲基安非他命成分，合計驗餘淨重
    八０．二九０七公克，有法務部調查局鑑定通知書調科壹字第○八○○○五四九
    八號、調科壹字第○九二六二六一四九五○號、國防部憲兵司令部刑事鑑識中心
    鑑驗通知書（92）宇鑑字第○五八八八號在卷足憑（見偵查卷第七十頁、原審卷
    第七十二頁、第一七五頁），是扣案之物品白色粉末五包，不明物品五袋，分屬
    毒品危害防制條例第二條第二項第一款及第二款規定之第一級、第二級毒品，殆
    無疑問。
  (二)證人即桃園縣警察局楊梅分局草湳派出所，警員呂星奇於原審證述，當天係配合
    刑警隊搜索案外人羅國東，非針對被告，當時我與鄭紹廷到樓上，因所長即黃錦
    發現被告拿著兩個手提包進入遠東旅社，遂在一樓喊要其留意此人，我與另一員
    警鄭紹庭衝下樓時，看到被告跑給所長追，當時被告手上確提有兩個黑色手提包
    ，被告跑向市場時尚有攜帶包包，但出市場時，手提包就不見了（見原審卷第一
    ○一頁、第一○二頁、第一○三頁）；證人黃錦亦證稱，當時所裡配合刑警隊搜
    索羅國東，我在遠東旅社門外監視，被告拿著兩個黑色包包走進旅社，一下子就
    出來，我即上前表明身分，並問被告因何事進去旅社，被告聽到後，掉頭就往菜
    市場方向跑，待被告跑出菜市場後，手上就沒有東西（見原審卷第一三三頁）；
    而查獲當日立於遠東旅社二樓陽台監控位置之警員鄭紹廷亦稱，發現被告拿著二
    個皮包進入旅館，同事盤問時，被告轉身往市○○○○路將東西邊跑邊丟等語（
    見偵查卷第三十頁），核與被告於警詢中陳述，該批數量龐大之毒品，係向綽號
    「小通」購得，除部分供己吸食外，餘待價而沽一詞相符（見偵查卷第九頁反面
    ），且被告被查獲時經詢以「警方查獲之小包包內有一張臺灣桃園女子監獄受刑
    人保管款收款收據，載有送款人乙○○，是否你本人？」答稱：我不知道，收據
    中送款人係是我沒有錯等語（見偵查卷第六頁、第二十頁），果該收據非從小包
    包中取出，被告豈有未當場否認之理，足見該收據係自查獲之小提袋取出之情至
    明，被告嗣後辯稱係從其身上取出，非得自小提袋，自非可採。復徵之被告確攜
    有小提袋出現於遠東旅社，已如上述，其持有毒品經警於偶然情形下查問，逃逸
    而丟棄之情，堪予認定。
  (三)按販賣毒品罪，係行為人明知其為毒品，意圖營利，而將毒品購入或賣出，有一
    於此，其犯罪即屬完成，不必二者兼備；此與意圖販賣而持有毒品罪，係指行為
    人以意圖販賣營利以外之原因而持有毒品，其後始起意營利販賣者（例如因為他
    人之贈與或寄藏而持有，嗣後始起意為販賣者而言），並不相同（最高法院九十
    二年度台上字六七號判決採同一見解），由此，持有大量毒品海洛因之原因諸多
    ，或基於大量採購比較便宜，或係分批購買累積而成，或係受託保管而持有之，
    是以持有大量毒品，如無積極證據足以證明係意圖營利而向他人販入，依證據裁
    判原則，自難論以販賣毒品罪。查被告有以香煙沾海洛因而吸用、及以燒烤方式
    施用安非他命等情，為被告於警訊所供明，而其尿液經檢驗結果，呈安非他命及
    嗎啡均呈陽性反應，亦有桃園縣衛局不法藥物尿液檢定書附卷（見偵查卷第九十
    二頁反面）足憑，則被告確有自己施用毒品，應可採信。雖被告於警詢時曾坦所
    購買之毒品有「待價而沽」等語（見偵查卷第九頁反面），且於原審肯認出於其
    自由意志所陳述（見原審卷第二○三頁），惟並無就如何販出及賣予何人之證據
    ，且警查獲當時亦查無任何相關證據，足徵被告於購入毒品之際，即有營利之意
    圖而涉有販賣毒品之犯行，另無證據證明扣案之電子磅秤與分裝袋，係購入毒品
    時一併購買，自難遽認被告於購入毒品之初確係基於欲賣出營利之意圖。
  (四)被告係基於自己施用購入毒品後，再萌生販賣之意圖而持有，本院認定理由如下
    ：
    １、如被告僅係供己施用，何需於攜帶數量達一百多個分袋，及電子秤，參以被
        告於警局提供稱「待價而沽」，是被告顯係基於自己施用之意圖購入毒品後
        ，復另行起意而基於販賣圖利之意圖而持有，伺機販賣。再參諸政府近年來
        為杜絕毒品之氾濫，對於查緝施用及販賣毒品之工作，無不嚴加執行，販賣
        毒品罪又係重罪，設若無利可圖，衡情一般人當不致為之，足證被告購入毒
        品後再起意販賣而持有，並伺機販賣，必具有圖利之意圖至明。
    ２、被告在被查獲前做水泥工，每天工資二千五百元，一週四天，每月才約四萬
        元，為被告所自承，然被告既施用毒品，其經濟來源豈能支應，而被告竟購
        買上開毒品，若無利可圖，何以致之，益徵被告購買毒品後再起意販賣而持
        有，自具有營利之意圖。衡以一般微量施用，並不需要使用電子磅秤來秤其
        重量為何，惟毒品市價高昂，且被告所購入之重量非少，理應於交易現場精
        細計算，豈有不知行情而購入後才自行秤重之理。
     3、海洛因及安非他命，為公告查禁之毒品，購買不易，扣案海洛因果係供自己
        吸食所用，何須使用分裝袋，且若被告為自己外出施用時便於攜帶，自可分
        裝數包，重覆使用，避免丟棄分裝袋內之殘渣，造成浪費，另被告施用海洛
        因時既係將海洛因摻入香煙內，其大可於外出前先將海洛因摻入香煙中，而
        無須攜帶上開毒品出，徒然增加自己遭警查獲之危險，
 　 ４、被告於警獲當日所攜帶毒品之數量，安非他命毛重約八十六．六公克，海洛
        因毛重約三十八．五公克，顯已超出一日甚或數日之自用範圍，衡諸常情，
        縱有施用毒品惡習之人，亦無隨身攜帶如此多量毒品供己施用之理。
 　 ５、被告先是辯稱準備去遠東旅社住宿；嗣辯稱去遠東旅社找朋友羅國東；又辯
        稱當天適其農曆生日，與妻相約同至遠東旅社溫存投宿云云（見偵查卷第六
        頁反面、第二十七頁、原審卷第八十一頁、第二一三頁），就前去遠東旅社
        之原因先後供述不一，且被告乃五十四年九月三十日生，當天係農曆八月二
        十八日，與查獲當日乃農曆五月二十四日互核不符，又遠東旅社業於九十一
        年三月二十九日起歇業，有桃園縣稅捐稽徵處楊梅分處桃稅楊營字第九一○
        ○○四六一四號函附卷可稽（見偵查卷第五十五頁），則被告所稱要去投宿
        慶生，顯為卸罪之詞，並不足採。
    ６、被告對於遇警盤問即逃逸一事，先是辯稱因前有吸食安非他命及海洛因，害
        怕警察才逃跑；嗣辯稱以為穿便服之警察為仇家才跑向人多之市場；又辯稱
        當時身上有一小包安非他命，情急之下方驚慌而逃（見偵查卷第六頁、第二
        十七頁反面、原審卷第八十二頁），就逃逸原因供述不一致。被告為警逮捕
        帶回派出所，警員李世崇拍打被告身體，發現有鐵器，要求被告自行起出後
        ，只有發現一把非犯罪所用之彈簧刀及一疊、一疊的鈔票外，身上並無其他
        物品（見原審卷第一三二頁），則被告所稱身上帶有安非他命之不利於己之
        陳述，顯係避重就輕之詞。
  (八)被告於警獲當日所攜帶毒品之數量，安非他命毛重約八六．六公克，海洛因毛重
    約三八．五公克，顯已超出一日甚或數日之自用範圍，衡諸常情，縱有施用毒品
    惡習之人，亦無隨身攜帶如此多量毒品供己施用之理，被告稱擁如此數量毒品隨
    身並不悖社會常情（見原審卷第二一二頁），顯係卸罪之詞，不足採信。
 (五)綜上所示，被告意圖販賣而持有第一級毒品海洛因及第二級毒品安非他命，事證
   明確，犯行洵堪認定，應予依法論科。
三、按毒品危害防制條例雖於九十二年七月九日經總統令修正公布並自公布後六個月
    施行，被告行為後，法律雖有變更，但有關該條例第五條第一項、第二項，其犯
    罪構成要件與法定刑並無變更，依刑法第二條第一項前段，應適用裁判時之新法
    。核被告所為，係犯毒品危害防制條例第五條第一項、第二項意圖販賣而持有第
    一級、第二級毒品罪。檢察官認被告係犯同條例第四條第一項、第二項販賣毒品
    之罪，起訴法條尚有未洽，應予變更。又被告以一行為觸犯前揭二罪名，為想像
    競合犯，應依刑法第五十五條之規定，從一重之意圖販賣而持有第一級毒品罪處
    斷。又被告曾因贓物案件，經法院判處有期徒刑六月確定，於九十年八月二十一
    日執行完畢，有本院被告全國前案紀錄表一份可稽，其於執行完畢後五年之內再
    犯有期徒刑之本罪，為累犯，除無期徒刑部分不得加重外，有期徒刑部分應依刑
    法第四十七條規定加重其刑。
四、原審以查無任何積極證據，足證被告確有檢察官所指之販賣毒品犯行，而為被告
    無罪之諭知，固非無見，惟查：
  (一)證人呂星奇、黃錦及鄭紹廷皆證述，被告逃向市場方向之初，有攜帶小提袋，其
    逃出市場範圍後，手上已無提袋，已如前述，則扣案小提袋乃被告攜至遠東旅社
    至明，原判決以無人看見提袋為被告所丟棄，疑載有被告姓名之收據非取自小提
    袋，無法證明小提袋為被告所有，已悖經驗法則，容有未洽。
  (二)原審將與扣案毒品同置於小提袋之削尖吸管三支、電子秤一臺送驗結果，因無清
    晰指紋可供進行比對（見原審卷第七十五頁），而未發現被告指紋，惟小提袋內
    之物品為被告親自取出，有證人黃祥方證述在卷（見原審卷第一一二頁），經被
    告觸摸並取出之物品尚且未留有被告指紋，則鑑驗報告即無可資為被告有利或不
    利之證明。
  (三)測謊鑑定程序，倘鑑定人具備專業之知識技能，復基於保障緘默權而事先獲得受
    測者之同意，所使用之測謊儀器及其測試之問題與方法又具專業可靠性時，該測
    謊結果，如就有利之供述，經鑑定人分析判斷有不實之情緒波動反應，依補強性
    法則，雖不得作為有罪判決之唯一證據，但非無證據能力，仍得供裁判之佐證，
    其證明力如何，事實審法院有自由判斷之職權，有最高法院八十八年度台上字第
    二九三六號判決可資參照。本件法務部調查局進行之測謊結果，問題三乃「查扣
    之小包（即小提袋）內警察有再加入「一部分」毒品？」，經與問卷提序七相核
    對：「小包的毒品是警察丟給你的嗎？」有文義上之出入（見本院卷第三十八頁
    、原審卷第一五九頁），而經警尋獲之小提袋，警員攜回派出所後即突「丟」給
    被告，命被告接住並打開，亦為被告答辯狀所自承（見原審卷第八十一頁反面）
    ，則單從文義上解釋，並無法確知本問題之真意，此題問之結果亦無法作為有利
    或不利於被告之認定，原判決以題意不明之問題三鑑驗結果，遽而推翻問題一、
    二之補強證據能力，亦有未合。
  (四)檢察官上訴，指摘原審對於測謊報告誤繕或漏未審酌鄭紹廷之證詞，為有理由，
    應由本院將原判決撤銷改判。爰審酌被告犯案動機、目的、手段、品行、所生損
    害、犯罪後態度等一切情狀，量處如主文第二項所示之刑。
五、扣案第一級毒品海洛因五包（驗餘淨重三十四點一三公克）、第二級毒品安非他
    命五包（驗餘淨重八○點二九○七公克），均應依毒品危害防制條例第十八條第
    一項沒收銷燬之；扣案之電子秤一臺、塑膠分裝袋一百零五個、包裹海洛因之外
    包裝（重二點一四公克），係供犯罪所用之物，應依同條例第十九條第一項宣告
    沒收之。另扣案之彈簧刀一把，雖據被告供稱為其所有，然與扣案之塑膠瓶四個
    、削尖吸管三支、吸食器一組、手提包一個，均非供本件犯行所用或預備之物，
    亦非犯罪所得之物，與本件犯行不具關聯性，爰不宣告沒收，附此敘明。
六、被告經合法傳喚，無正當理由不到庭，故不待其陳述逕行判決。
據上論斷，應依刑事訴訟法第三百六十九條第一項前段、第三百六十四條、第二百九
十九條第一項前段、第三百七十一條、修正後毒品危害防制條例第五條第一項、第二
項、第十八條第一項前段、第十九條第一項、刑法第二條第一項前段、第五十五條前
段、第四十七條，判決如主文。
本案經檢察官柯麗鈴到庭執行職務。
中　　　華　　　民　　　國　　九十三　　年　　　七　　　月　　　七　　　日
                              台灣高等法院刑事第五庭
                                  審判長法  官  曾　德　水
                                        法  官  楊　炳　禎
                                        法  官  魏　新　國
右正本證明與原本無異。
如不服本判決，應於收受送達後十日內向本院提出上訴書狀，其未敘述上訴之理由者
並得於提起上訴後十日內向本院補提理由書（均須按他造當事人之人數附繕本）。
                                        書記官　陳　秋　雄
中　　　華　　　民　　　國　　九十三　　年　　　七　　　月　　　八　　　日
附錄本案論罪科刑法條全文：
毒品危害防制條例第五條第一項、第二項
意圖販賣而持有第一級毒品者，處無期徒刑或十年以上有期徒刑，得併科新台幣七百
萬元以下罰金。
意圖販賣而持有第二級毒品者，處五年以上有期徒刑，得併科新臺幣五百萬元以下罰
金。
